臺灣高等法院刑事判決　　　　　　　　96年度交上訴字第39號
上　訴　人
即　被　告　王定申原名甲○○.
選任辯護人　林妍汝律師
　　　　　　許進德律師
　　　　　　蘇夏曦律師
上列上訴人因公共危險等案件，不服臺灣臺北地方法院95年度交
訴字第90號，中華民國96年1 月24日第一審判決（起訴案號：臺
灣臺北地方法院檢察署95年度偵字第2783號），提起上訴，本院
判決如下：
    主  文
上訴駁回。
    事  實
一、王定申（原名甲○○）於民國（下同）94年10月9日凌晨5時
    10分許，駕駛車牌號碼為８７０１—ＤＮ號之自用小客車，
    沿臺北市中山區○○○路由北往南方向行駛，行經中山北路
    與南京東路交岔路口欲左轉沿南京東路行駛時，本應注意轉
    彎車應讓直行車先行，而依當時天氣晴、光線良好、路面為
    柏油路且乾燥並無缺陷，視距良好，並無不能注意之情事，
    竟疏於注意上情，未讓對向前來之直行車，即由乙○○騎乘
    車牌號碼為ＡＶＴ—８７１號之重型機車先行，即貿然左轉
    穿越南京東路，致乙○○閃避不及而與王定申所駕駛之車輛
    發生碰撞，乙○○因而人車倒地，受有右膝及雙肘挫傷、擦
    傷等傷勢。王定申於肇事後，明知乙○○已因車禍受傷，竟
    未下車查看並施予必要之救護措施，反興起逃逸之犯意，加
    速逃離現場。嗣經路過現場之計程車司機記下王定申車號予
    乙○○後，乙○○再提供給到場之警員潘龍偕而循線查獲。
二、案經乙○○訴由臺北市政府警察局中山分局報告臺灣臺北地
    方法院檢察署檢察官偵查起訴。
    理  由
一、上揭上訴人即被告王定申因駕車過失行為，致告訴人乙○○
    受有右膝及雙肘挫傷、擦傷等傷勢，業據被告於原審、本院
    審理中均坦承不諱（見原審卷第39頁背面、40頁、本院卷第
    23頁背面、42頁），核與證人即告訴人乙○○於偵查中證述
    情節相符（見偵卷第41頁），並有道路交通事故現場圖、道
    路交通事故調查報告表(一)及馬偕紀念醫院診斷證明書各１份
    在卷可稽（見偵卷第13、18、21至22頁），足證被告前開自
    白核與事實相符，自堪採為認定犯罪之依據，此部分事實已
    堪認定。
二、訊據被告王定申矢口否認有何肇事逃逸之犯行，辯稱：伊有
    下車察看告訴人之傷勢，有問告訴人要不要叫警察，告訴人
    說不用，告訴人說要私下和解就好，告訴人開口要50萬元，
    伊說怎麼可能拿50萬元給告訴人，且天色已很晚，無法拿出
    50萬元，伊以為告訴人輕傷而已，伊不知如何處理，便留下
    名片離去云云（見本院卷第23頁背面、43頁）。惟查：
  (一)被告於過失傷害告訴人後，嗣經路過現場之計程車司機告知
    告訴人關於被告之車號後，告訴人始能提供車號供警方追查
    而查獲係被告駕車之情，業據證人即告訴人乙○○證述明確
    （見偵卷第41頁至42頁），核與證人即當時到場處理之員警
    潘龍偕於原審證稱：當時並不知道是何人撞傷告訴人，是告
    訴人向其表示有1 位計程車司機有記下肇事車輛之車號，始
    能查獲等語相符（見原審卷第18至20頁）。再據卷附交通事
    故談話紀錄表所載，告訴人於被害後即於94年10月9日5時50
    分在警局接受談話紀錄，並已明確敘明被告肇事逃逸，經計
    程車司機提供肇事車號（見偵卷第20頁），衡情告訴人與被
    告並無怨隙，且當時係清晨時刻，來往行人尚屬稀少，告訴
    人接受他人意見而異動事實之可能性，應屬微乎其微，況其
    所言與證人潘龍偕所證相符，且與社會上之一般生活經驗及
    卷內證據並無矛盾，足認告訴人所陳應屬真實，可採為不利
    被告之認定。
  (二)又倘被告確實有交付名片予告訴人，告訴人於警察到場之際
    ，應當會主動提出名片供警方人員追查肇事人，而非僅提供
    車號，蓋除車牌號碼外，若果真有被告所提供之名片，警方
    人員即可馬上電話聯繫追查實際肇事人，然據證人潘龍偕於
    原審證稱：當時乙○○並沒說肇事司機有下車看他，並交給
    他一張名片之情，乙○○所交之車號經查證後確係一部黑色
    ＢＭＷ車等語（見原審卷第18頁背面）。足見被告並未交予
    告訴人名片，否則警員即可馬上聯繫被告返回處理，不須再
    查被告之車籍資料，是被告所辯有下車查看告訴人並留下名
    片云云，要非有據。
  (三)再據被告於原審尚辯稱急於離開現場，係為要趕去醫院加護
    病房探視朋友云云，然卻無法明確說出至何醫院、加護病房
    之開放時間、及朋友之姓名等情（見原審卷第17頁），益見
    被告畏罪飾卸之情，被告上開所辯，要係卸責之詞，不足採
    信。被告駕車肇事使人受傷而逃逸，事證明確，犯行可以認
    定。
  (四)至被告請求將被告及告訴人送請測謊其等所言是否屬實，並
    再傳喚告訴人查證告訴人所言是否屬實云云，惟按被害人之
    陳述如無瑕疵，且其他方面調查復與事實相符，即可採為認
    定被告犯罪之證據。本件告訴人所指被告駕車肇事致其受傷
    而逃逸之情屬實，已如上述，則本件事證既已明確，自無再
    傳喚告訴人及將被告及告訴人送請測謊之必要，附此敘明。
三、被告行為後，刑法於94年2月2 日業經修正公布，並於95年7
    月1 日施行。按行為後法律有變更者，適用行為時之法律，
    但行為後之法律有利於行為人者，適用最有利於行為人之法
    律，現行刑法第2條第1項訂有明文。此條規定乃與刑法第 1
    條罪刑法定主義契合，而貫徹法律禁止溯及既往原則，係規
    範行為後法律變更所生新舊法律比較適用之準據法，是刑法
    第2條本身雖經修正，但刑法第2條既屬適用法律之準據法，
    本身尚無比較新舊法之問題，應一律適用裁判時之現行刑法
    第2 條規定以決定適用之刑罰法律，先予辨明。又以本次刑
    法修正之比較新舊法，應就罪刑有關之共犯、未遂犯、想像
    競合犯、牽連犯、連續犯、結合犯，以及累犯加重、自首減
    輕暨其他法定加減原因（如身分加減）與加減例等一切情形
    ，綜其全部罪刑之結果而為比較，最高法院95年5 月23日著
    有95年度第8次刑庭會議決議可資參照。而刑法第284條第 1
    項之過失傷害罪雖未修正，惟其法定刑除有期徒刑及拘役外
    ，尚有罰金刑，而修正後之刑法第33條第５款既已將罰金刑
    之最低額由銀元1元即新台幣3元，提高為新台幣1 千元，比
    較新舊法結果，自以被告行為時即修正前之刑法第33條第 5
    款之規定較有利於被告，應依刑法第2條第1項規定，適用修
    正前刑法第33條第5 款規定。
四、核被告所為，係犯刑法第284條第1項前段之過失傷害罪及刑
    法第185條之4之駕駛動力交通工具肇事致人受傷逃逸罪。被
    告所犯上開二罪，犯意各別，構成要件互異，應予分論併罰
    。
五、原審以被告犯行事證明確，犯行可以認定，適用刑法第 284
    條第2項前段、第185條之4、修正前刑法第51條第5款，刑法
    施行法第1條之1，審酌被告所犯造成之損害及其他一切情狀
    ，分別就被告所犯過失傷害罪量處有期徒刑二月，就駕駛動
    力交通工具肇事致人受傷逃逸罪量處有期徒刑八月，並定應
    執行刑為有期徒刑九月，經核其認事用法，並無不合，所量
    之刑，亦稱允適。被告上訴意旨，仍執陳詞，否認肇事逃逸
    之犯行，且未與告訴人達成和解，本件上訴顯無理由，應予
    駁回。
據上論斷，應依刑事訴訟法第368條，判決如主文。
本案經檢察官侯千姬到庭執行職務。
中　　華　　民　　國　　96　　年　　5 　　月　　16　　日
　　　　　　　　　刑事第十庭    審判長法　官 楊炳禎
　　　　　　　　　　　　　　　　　    法　官 陳博志
　　　　　　　 　 　　　　　　　　　　法　官 李春地
以上正本證明與原本無異。
肇事逃逸部分如不服本判決應於收受送達後十日內向本院提出上
訴書狀，其未敘述上訴之理由者並得於提起上訴後十日內向本院
補提理由書（均須按他造當事人之人數附繕本）。
其餘不得上訴。
                                      書記官 蘇秋
中　　華　　民　　國　　96　　年　　5 　　月　　17　　日
附錄：本案論罪科刑法條全文
刑法第284條第1項：
因過失傷害人者，處6月以下有期徒刑、拘役或5百元以下罰金，
致重傷者，處1年以下有期徒刑、拘役或5百元以下罰金。
刑法第185條之4：
駕駛動力交通工具肇事，致人死傷而逃逸者，處6月以上5年以下
有期徒刑。
